【裁判字號】    90,上易,1340
【裁判日期】    901016
【裁判案由】    侵占
【裁判全文】
臺灣高等法院臺南分院刑事判決                                        行股
    上  訴  人
    即  被  告  甲  ○  ○
    選任辯護人  鄭  和  傑  律師
                蘇  新  竹
                謝  依  良
右上訴人因侵占案件，不服臺灣臺南地方法院八十九年度易字第二八五九號中華民國
九十年五月三十日第一審判決（起訴案號：臺灣臺南地方法院檢察署八十九年度偵字
第一一九三三號），提起上訴，本院判決如左：
    主      文
原判決撤銷。
甲○○連續意圖為自己不法之所有，而侵占對於業務上所持有之物，處有期徒刑壹年
貳月。
    事      實
甲○○於民國（下同）八十七年三月十日，至八十九年五月間，受僱擔任臺南市○○
路一四八號敏聲汽車音響有限公司（下稱敏聲公司）駐高雄分公司業務代表，負責承
辦汽車音響之推銷及代收貨款等業務，為執行業務之人，竟基於為自己不法所有之概
括犯意，自八十八年九月間起至八十九年五月間止，連續將其向客戶所代收如附表所
示之貨款，共計新臺幣（下同）二百十五萬九千五百五十元，抑留未繳回敏聲公司，
將之易持有為所有而予以侵占入己，迨八十九年四月間，敏聲公司向客戶確認貨款，
並向甲○○索還款項，甲○○無法還款時，始悉上情。案經敏聲公司代表人乙○○訴
由臺灣臺南地方法院檢察署檢察官偵查起訴。
    理      由
一、訊據上訴人即被告甲○○，固不諱言有受僱於告訴人敏聲公司推銷汽車音響，並
    積欠告訴人公司上開銷貨貨款之事實；惟矢口否認有何業務侵占之犯行，並辯稱
    ：其確有向客戶收取貨款繳回公司，祇因為拓展推銷業務增加業績，長期採取低
    於公司所定價格策略促銷，終不堪負荷公司所訂售價與實際賣價之價額，致出現
    上開鉅額虧空，且其亦有意分期償還上開欠款，其確無將上開款項侵占入己之意
    思與行為云云。然查被告如何為上開連續侵占貨款之犯罪事實，已據告訴人公司
    代表人乙○○在偵查中指訴：伊於八十九年三月間聯絡客戶，才知悉被告確實有
    部分代收款項均未繳回，之前被告均稱係客戶尚未給錢，或係客戶拖欠等語不移
    （見偵查卷八十九年八月十五日訊問筆錄），核與被告在偵查中所自承：其從八
    十八年九月起有幾筆代收款項均未繳回公司，大概至今共計有二百多萬均未繳回
    等語相符（見仝前訊問筆錄）。並有告訴人公司所提出之被告侵占客戶貨款明細
    表一份，及被告親筆簽名之總額二百零六萬元償還書一紙存於偵查卷足稽。雖該
    償還書僅載明侵占二百零六萬元，惟被告經核算後發現尚有一張帳單未登記，詳
    細數目雖然不很清楚，然與告訴人公司所言侵占總額二百十五萬九千五百五十元
    相當，既亦經被告在偵查中所補充供明（見偵查卷八十九年十月六日訊問筆錄）
    ，是被告侵占總額共為二百十五萬九千五百五十元無訛。次查大凡推銷員欲採低
    價促銷公司產品拉抬業績，衡情亦必先知會公司，經公司同意後始為之以明責任
    ，豈有任由被告徒憑己意擅行為之，致損公司之權益，況被告係受僱於人賺取微
    薄薪資度日，更無長期自行承擔低價促銷差額之可能與必要，尤以被告於短短九
    個月期間，竟減價銷貨價款達二百十五萬餘元，平均每月減價金額幾達二十四萬
    元，遠高於其每月薪資所得，而仍未萌去意，更顯與常情有悖，其誰能信，被告
    係將上開貨款侵占入己，益信而有徵。又侵占罪為即成犯，縱被告日後有意償還
    該款，亦無解其侵占犯行之認定。綜上足認被告所辯前情，要屬畏罪避重就輕之
    飾詞，無足取信。本件事證已臻明確，被告之犯行洵堪認定，應予依法論科。
二、查被告既自承受僱於告訴人公司任業務代表，負責承辦汽車音響推銷及代收貨款
    業務，自屬執行業務之人，乃竟意圖為自己不法之所有，將其業務所持有應繳回
    告訴人公司之貨款，易持有為所有之意思，予以侵吞入己，核係犯刑法第三百三
    十六條第二項之業務侵占罪。其先後多次侵占犯行，時間緊接，犯罪構成要件相
    同，顯係基於概括犯意反覆為之，應依連續犯規定以一罪論。原審據予論罪科刑
    ，固非無見；惟查原判決於事實欄既已認定被告係基於概括犯意而為連續侵占犯
    行，然於主文卻未載明連續犯字樣，及未於理由欄論述連續犯加重其刑之適用，
    顯有事實與主文理由矛盾之違法。被告上訴意旨，否認犯罪，指摘原判決不當，
    雖無足取；惟原判決既有可議，自應由本院將原判決予以撤銷改判。爰審酌被告
    之素行、犯罪之動機、目的、方法、告訴人公司所受損害、及被告犯後態度等一
    切情狀，改對其量處有期徒刑一年二月，以資懲儆。又本件雖係被告上訴，然因
    原判決未依連續犯規定處斷，顯有適用法條不當之違法，本院自得諭知較重於原
    審判決之刑，併此敘明。
三、據上論斷，應依刑事訴訟法第三百六十九條第一項前段、第三百六十四條、第三
    百七十條但書、第二百九十九條第一項前段，刑法第五十六條、第三百三十六條
    第二項，罰金罰鍰提高標準條例第一條前段，判決如主文。
本案經檢察官林炎昇到庭執行職務。
中      華      民      國    九十      年      十      月     十六     日
                                  臺灣高等法院臺南分院刑事第二庭
                                      審判長法官  林  永  茂
                                            法官  蘇  重  信
                                            法官  陳  清  溪
右正本證明與原本無異。
不得上訴。
                                      法院書記官  劉  岳  文
中      華      民      國    九十      年      十      月     十六     日
刑法第三百三十六條第二項：
對於業務上所持有之物，犯前條第一項之罪者，處六月以上五年以下有期徒刑，得併
科三千元以下罰金。


司法院資訊處製作；財團法人民間司法改革基金會備份。
